臺灣臺中地方法院刑事判決
111年度交易字第1425號
公  訴  人  臺灣臺中地方檢察署檢察官
被      告  葉欣怡


上列被告因過失傷害案件，經檢察官提起公訴（111 年度偵字第
22187 號），被告於準備程序中就被訴事實為有罪之陳述，經本
院告知簡式審判程序之意旨，並聽取檢察官、被告之意見後，本
院裁定進行簡式審判程序，判決如下：
    主    文
葉欣怡犯過失傷害罪，處拘役肆拾日，如易科罰金，以新臺幣壹
仟元折算壹日。
    犯罪事實
一、葉欣怡於民國110 年8 月19日上午某時許，駕駛車牌號碼00
    0-0000號自用小客車，沿臺中市西區博館三街由忠明路往華
    美西街方向直行，於同日上午8 時59分許，行經臺中市○區○
    ○○街000 巷○○○路00巷○○號誌交岔路口時，本應注意車前狀
    況，隨時採取必要之安全措施，且應減速慢行，作隨時停車
    之準備，而依當時天候晴、日間自然光線、路面鋪裝柏油、
    路面乾燥無缺陷、無障礙物、視距良好，並無不能注意之情
    事，竟疏未注意，即貿然穿越上開交岔路口。適劉凡瑄騎乘
    車牌號碼000-0** 號（車號詳卷）普通重型機車沿臺中市西
    區忠明路20巷往博館三街133 巷方向直行而來，亦疏未注意
    車前狀況，及汽車行駛至無號誌之交岔路口，少線道車應暫
    停讓多線道車先行，而依上述天候、路況、視距等客觀情形
    ，並無不能注意之情事，竟貿然向前行駛，迨劉凡瑄發現葉
    欣怡所駕車輛時，業已避煞不及，劉凡瑄所騎機車與葉欣怡
    所駕自用小客車發生碰撞，劉凡瑄因而人車倒地，並受有足
    部開放性傷口、肢體多處擦挫傷等傷害。葉欣怡於肇事後、
    具有偵查犯罪權限之公務員發覺其上開犯行前，即在警員前
    往現場處理時自首犯罪，再於其後本案偵查、審理程序中到
    庭接受裁判。
二、案經劉凡瑄訴由臺中市政府警察局第一分局報告臺灣臺中地
    方檢察署檢察官偵查起訴。
    理    由
壹、程序事項
　　被告葉欣怡於準備程序中，先就上開犯罪事實為有罪之陳述
    ，且所犯係死刑、無期徒刑或最輕本刑為3 年以上有期徒刑
    以外之罪，亦非高等法院管轄之第一審案件，經本院告知簡
    式審判程序之旨，並聽取檢察官、被告之意見後，依刑事訴
    訟法第273 條之1 第1 項規定，經本院裁定進行簡式審判程
    序。是本案之證據調查，依同法第273 條之2 規定，不受同
    法第159 條第1 項、第161 條之2 、第161 條之3 、第163 
    條之1 及第164 條至第170 條規定之限制，就以下所引傳聞
    證據之適格性，爰不再予逐一審究論述，合先敘明。
貳、實體認定之依據
一、上開犯罪事實，業經被告於警詢、檢察事務官詢問、本院準
    備程序、審理中坦承不諱（偵卷第15至19、89、90、95至97
    頁，本院卷第33至37、39至43頁），核與證人即告訴人劉凡
    瑄於警詢、檢察事務官詢問中所為證述大致相符（偵卷第21
    至23、95至97頁），並有警員職務報告、中國醫藥大學附設
    醫院110 年8 月19日診斷證明書、道路交通事故現場圖、道
    路交通事故談話紀錄表、道路交通事故調查報告表㈠、㈡、臺
    中市政府警察局道路交通事故肇事人自首情形紀錄表、交通
    事故補充資料表、行車紀錄器影像翻拍照片、案發現場及車
    損照片、車輛詳細資料報表、案發交岔路口之GOOGLE街景地
    圖、證號查詢汽車駕駛人之公路監理電子閘門資料等件在卷
    可稽（偵卷第13、25、29、35至37、39至41、43、45、47 
    、51、53至57、59至71、73、75頁，本院卷第41、43、65頁
    ），足認被告之自白與事實相符，洵堪採為論罪科刑之依據
    。
二、按行經無號誌之交岔路口，應減速慢行，作隨時停車之準備
    ；汽車行駛時，駕駛人應注意車前狀況，並隨時採取必要之
    安全措施；汽車行至無號誌或號誌故障而無交通指揮人員指
    揮之交岔路口，支線道車應暫停讓幹線道車先行。未設標誌
    、標線或號誌劃分幹、支線道者，少線道車應暫停讓多線道
    車先行；車道數相同時，轉彎車應暫停讓直行車先行；同為
    直行車或轉彎車者，左方車應暫停讓右方車先行，道路交通
    安全規則第93條第1 項第2 款、第94條第3 項、第102 條第
    1 項第2 款分別定有明文。被告駕駛自用小客車外出，本應
    依循道路交通安全規則第93條第1 項第2 款、第94條第3  
    項等規定，在行駛至無號誌之交岔路口時，應減速慢行，作
    隨時停車之準備，且應注意車前狀況，隨時採取必要之安全
    措施，而依當時天候、路況、視距等客觀情形，並無不能注
    意之特別情事，竟疏於注意即貿然穿越前開無號誌之交岔路
    口，致與告訴人所騎機車發生碰撞，被告駕車行為顯有過失
    。又案發地點為無號誌、無交通指揮人員指揮之交岔路口，
    且該處未設置「讓路標誌」、「停車再開標誌」，或劃設「
    讓路線」或「停」標字，或設置閃光紅燈號誌，而告訴人之
    行向係單一線道、被告之行向則為2 線道等情，此參卷附道
    路交通事故現場圖、案發現場照片、案發交岔路口之GOOGLE
    街景地圖即明（偵卷第29、59至63頁，本院卷第41、43頁）
    ，從而依道路交通安全規則第94條第3 項、第102 條第1 項
    第2 款等規定，告訴人自應注意車前狀況、暫停讓多線道車
    先行，然告訴人卻疏未遵守該等規定，足認告訴人騎乘普通
    重型機車，亦有未注意車前狀況、未暫停讓多線道車先行之
    肇事原因。惟被告既有上開過失情形，自不因告訴人於本案
    交通事故亦有上揭肇事因素，即可解免被告應負之過失傷害
    罪責，至多僅於量處被告刑責輕重時得予斟酌。準此，被告
    上開過失行為，與告訴人所受傷害之結果間，具有相當因果
    關係，殆無疑義。
三、再者，告訴人於本案交通事故發生後，旋於案發當日110 年
    8 月19日上午9 時38分許至中國醫藥大學附設醫院急診，此
    有該院診斷證明書在卷可稽（偵卷第25頁），從而告訴人於
    案發後立即就醫診治，並經醫師診斷所見有如犯罪事實欄所
    載傷勢，確與案發時間密接；且依該診斷證明書記載有關告
    訴人所受之傷勢，實與一般人在毫無防備下，於摔車倒地、
    身體與柏油路面撞擊後所生之傷害情況相當，堪認告訴人經
    診斷所見之上揭傷害確係在上開時、地遭被告所駕車輛撞擊
    所致。是以，被告之過失駕車行為與告訴人所受之傷害結果
    間，具有相當因果關係，洵足認定。
四、綜上，本案事證明確，被告上開犯行，堪以認定，應依法論
    科。
參、論罪科刑
一、核被告所為，係犯刑法第284 條前段之過失傷害罪。又本案
    交通事故發生後，報案人或勤指中心轉來資料未報明肇事人
    姓名，處理人員前往現場處理，而被告於交通事故發生後、
    具有偵查犯罪權限之公務員尚未發覺上開犯行前，即在警員
    前往現場處理時自首犯罪，有臺中市政府警察局道路交通事
    故肇事人自首情形紀錄表存卷足參（偵卷第47頁），復於其
    後本案偵查、審理程序中到庭接受裁判，可認被告已符合自
    首之要件，本院考量被告自首犯罪對本案偵辦有所助益，爰
    依刑法第62條前段規定減輕其刑。
二、爰以行為人之責任為基礎，審酌被告未遵守交通規則，而使
    其餘用路人之生命、身體安全受有危險，實不可取；並考量
    被告於本案偵審期間與告訴人洽談調解，然調解未果，有本
    院調解結果報告書在卷可考（偵卷第109 頁，本院卷第59 
    頁），及被告坦承犯行等犯後態度；另就本案交通事故之肇
    事原因，告訴人為少線道車，惟未暫停讓多線道車即被告所
    駕車輛先行，亦為本案交通事故不可或缺之肇事因素，非可
    全然歸咎於被告；再就告訴人因本案交通事故所受之財產、
    精神上損失，被告固未與告訴人達成調（和）解，然損害賠
    償究係民事問題，刑事案件仍應綜合刑法第57條所定科刑事
    由，並審究有無刑之加重、減輕事由後，量處適當之刑，尚
    不得僅以或主要以被告是否賠償告訴人作為量刑之依據；兼
    衡被告此前並無前科之素行，有臺灣高等法院被告前案紀錄
    表存卷足參（本院卷第15頁），及其於本院審理時自述專科
    畢業之智識程度、目前從事甜點師之工作、收入勉持、未婚
    、無子之生活狀況（本院卷第56頁）、被告之過失情節、告
    訴人因本案交通事故所受之損害等一切情狀，量處如主文所
    示之刑，並諭知易科罰金之折算標準。
據上論斷，應依刑事訴訟法第273 條之1 第1 項、第299 條第1 
 項前段，刑法第284 條前段、第62條前段、第41條第1 項前段
，刑法施行法第1 條之1 第1 項，判決如主文。
本案經檢察官洪淑姿提起公訴，檢察官葉芳如到庭執行職務。
中    華    民    國   111    年    11    月    16    日
                  刑事第十三庭　法  官  劉依伶
以上正本證明與原本無異。
如不服本判決應於收受送達後20日內向本院提出上訴書狀，並應
敘述具體理由；其未敘述上訴之理由者，應於上訴期間屆滿後20
日內向本院補提理由書（均須按他造當事人之人數附繕本）「切
勿逕送上級法院」。
告訴人或被害人如不服判決，應備理由具狀向檢察官請求上訴，
上訴期間之計算，以檢察官收受判決正本之日起算。
　　　　                        書記官  盧弈捷
中    華    民    國   111    年    11    月    16    日

附錄本案論罪科刑法條：
中華民國刑法第284條
因過失傷害人者，處1年以下有期徒刑、拘役或10萬元以下罰金
；致重傷者，處3年以下有期徒刑、拘役或30萬元以下罰金。